# 请教陈版：税务上可抵扣的企业合并商誉如何确认递延所得税事项？

提问人：麻辣烫 时间：2017-09-18 21:36:56
国内某上市公司A以 1 亿元非同一控制下企业合并收购德国B合伙企业，该合伙企业全资控股一德国有限公司C，合伙企业除投资c外无其他资产，c公司账面净资产 2000 万元，可辨认净资产公允价值 4000 万元，产生 6000 万元商誉，根据德国税法，合并层面增加的2000 万资产增值及 6000 万元商誉均可在c公司进行税前扣除，请问在c公司单体报表和合并报表层面如何确认递延所得税事项？ 1 、查阅国际会计准则的示例，税务上可抵扣的商誉，如 100 万元商誉可按每年20%比例在税务上抵扣，虽然企业合并初始确认时不存在暂时性差异无需确认递延所得税事项，但在第五年，商誉税务计税基础为 0 ，商誉会计账面价值仍为 100 万，将形成应纳税暂时性差异，并确认递延所得税负债 25 万（假设德国税率为25%），该暂时性差异及相应的递延所得税负债将保持不变，直到商誉在出售子公司时得以转回。 2 、我个人认为：（ 1 ）首先对c公司单体报表而言，该评估增值 2000 万及 6000 万元商誉可在子公司税前扣除，虽然该税款抵减权利会减少子公司未来的纳税义务，但与公司在资产负债表日就能确认的可抵扣暂时差异（如企业对于能够结转以后年度的可抵扣亏损和税款抵减）不同，是公司未来能够抵扣的税务权利，属于交易发生时既不影响会计利润也不影响应纳税所得额（或可抵扣亏损）的事项（类似于形成无形资产的，按照无形资产成本的150%摊销），因此，虽然是税务抵扣权利，但是是未来的抵扣权利，而不是税务上已确认的抵扣权利，因此在c公司单体表表不能确认相应的递延所得税资产。同时由于公允价值增值和商誉在c公司抵扣，并不减少a公司长期股权投资计税基础的减少，因此资产增值和商誉对c公司而言，由于单体报表并无该项资产，但由于企业合并获得税前抵扣权利，形成一项永久性差异。（ 2 ）对合并报表，可辨认净资产公允价值相对账面净资产增值部分，由于在初始确认及后续计量时计税基础与账面价值均不存在差异，因此不确认递延所得税事项；（ 3 ）在合并报表，对商誉，初始确认时计税基础与账面价值不存在差异，不存在暂时性差异，后续计量时，税务上摊销，会计上不变，形成应纳税暂时性差异，但由于a公司并不因为商誉在c公司摊销而导致a公司长期股权投资计税基础的减少，即税基并未下沉，不会导致a公司未来转让股权时会缴纳更多的所得税，其次，a公司长期持有c公司股权获利，该暂时性差异在可预见的未来很可能不会转回，基于上述两点，个人认为在合并报表层面也不应确认递延所得税负债。上市公司收购境外公司遇到该事项，事情比较急，请陈版费心，谢谢

回答人：chenyiwei
首先请确保你对德国税法的相关规定的理解合理，必要时请咨询相关专业人士。其次，假设你对德国税法中相关规定的理解合理，则你对递延所得税会计处理的理解基本合理。